臺灣桃園地方法院交通事件裁定　　　　　　　　　　九十一年度交聲更字第三號
　　異　議　人
　　即受處分人　甲○○
右受處分人因違反道路交通管理處罰條例案件，對於交通部公路局新竹區監理所桃園
監理站於九十年十一月二十二日所為之桃監裁五字第裁五二－Ｄ九Ａ二七九六六九號
處分，聲明異議，經本院裁定後，異議人不服本院九十一年二月五日所為裁定（九十
年度交聲字第四○七號）提起抗告，經臺灣高等法院裁定（九十一年度交抗字第二二
一號）撤銷發回，本院裁定如左：
    主  文
原處分關於甲○○違反處罰條例之行為，拒絕停車接受稽查而逃逸之處罰部分撤銷。
甲○○違反處罰條例之行為，拒絕停車接受稽查而逃逸之部分不罰。
其餘異議駁回。
    理  由
一、異議意旨略以：受處分人（甲○○）於民國九十年七月二十六日凌晨一時十分於
    （平鎮市○○○○○路口遭警臨檢酒測時，自動下車配合警方接受盤查，因未帶
    證件故自動報姓名及車籍資料及接受酒測，有員警親筆之舉發罰單可證：裁決書
    上謂受處分人棄車離去不配合酒測，本人深感不服，故提出聲明異議：因本人所
    有之貨車價值二十餘萬，並非廢車或來路不明之車，本人豈有棄車離去之理：，
    又桃園（縣）警察局公文函上又謂本人有接受三次之酒測，沒有結果，根本未實
    施第四次酒測，當時接受酒測者，員警太忙故隨意開，又說本人尿遁，當時有四
    、五位荷槍實彈之警員在場，任誰都害怕，更何況逃走？顯然與事實不符：本人
    對裁決處罰深感不服，故提出異議。
二、「受處分人，不服第八條主管機關所為之處罰，得於接到裁決書之翌日起二十日
    內，向管轄地方法院聲明異議」，道路交通管理處罰條例第八十七條第一項定有
    明文。本件交通部公路局新竹區監理所桃園監理站於九十年十一月二十二日以桃
    監裁五字第裁五二－Ｄ九Ａ二七九六六九號處罰受處分人甲○○「罰鍰新台幣陸
    萬參仟元整，吊銷駕駛執照，並依（道路交通管理處罰條例）第六十三條第一項
    記違規點數一點」之裁決書，於九十年十一月二十二日送達異議人（即受處分人
    甲○○）在桃園縣龍潭鄉○○路二四０號居住處所簽收在案，有上開裁決書送達
    郵件回執影本乙紙可佐，異議人不服上開裁決書之裁決，揆諸上開法條之規定，
    應於九十年十二月十三日（含在途期間一日）前提出本件之聲明異議，始為合法
    ，而異議人甲○○於九十年十二月十三日下午已具狀至桃園監理站向本院聲明異
    議一節，此亦據證人即桃園監理站收發室收文人員羅翠萍於九十一年六月三日本
    院調查時證述「：他是九十年十二月十三日下午三點以後，五點以前遞這份異議
    狀到監理站，而桃園監理站三點過後就（仍舊之誤）有收文，但不受理：我是第
    二天早上上班受理這個案件，所以在上面註明九十年十二月十四日八點：（為何
    當初監理站檢送本院之影本上沒有註明『九十年十二月十四日八點』？）當初收
    文戳章上是『九十年十二月十四日○八』影印的結果不清楚，甚至印不出來，而
    ○八的意思表示民眾狀子是前一天下午三點以後至下班前送到監理站，而我一大
    早上班從服務箱拿到這些公文，就會蓋上我上班的日期以及○八，用以區別我上
    班以後才從民眾手中收狀，而後來法院查詢該異議狀收文時間，我為了讓法院能
    夠看清楚，所以才事後記明九十年十二月十四日八點：」等語綦詳，且經本院當
    庭檢視異議狀原本，收文章上確有「９０．１２．１４．０８」（，檢視後原本
    歸還羅翠萍），是知異議人異議未逾期，合先併明。
三、按「汽車駕駛人，駕駛汽車拒絕接受第一項酒精濃度測試之檢定，處新台幣六萬
    元罰鍰，並吊銷其駕駛執照：」，又「汽車駕駛人，駕駛汽車有違反本條例之行
    為，經交通勤務警察或依法令執行交通稽查任務人員制止時，不聽制止或拒絕停
    車接受稽查而逃逸者，除按各該條規定處罰外，處新台幣三千元以上六千元以下
    罰鍰。」，道路交通管理處罰條例第三十五條第三項、第六十條第一項分別定有
    明文。經查異議人甲○○於九十年七月二十六日凌晨一時十分許駕駛車號Ｖ六－
    七五五六號自用小貨車行經平鎮市○○路與民族路岔路口時為執行酒駕勤務之桃
    園縣警察局交通隊平鎮小隊員警當場攔檢，並實施酒精測試，連測三次均因異議
    人甲○○吹氣不足無法測知酒精濃度，因異議人未帶任何身分證明證件，當場另
    行查證異議人甲○○年籍資料無誤欲再實施酒測，異議人藉故尿遁逃逸，經警當
    場填製八九桃警局交字第Ｄ九Ａ二七九六六九號舉發違反道路交通管理事件通知
    單之違規事實，已據證人即填單舉發之警員劉連福於九十一年一月十七日、九十
    一年六月三日本院調查時證述「：我們攔檢他（指異議人甲○○）時，只有異議
    人一人在開車：異議人未帶任何證件：對異議人作酒測時，起先異議人有反抗的
    情事，我告知他拒絕酒測要罰最高罰鍰，異議人才開始接受酒測，但經我們酒測
    三次，因異議人吐氣量不足所以酒測不成功。所以我們就先查詢異議人所開的車
    子車籍資料及被告（異議人之誤）之年籍資料，之後，進行第四次酒測，仍舊失
    敗。此時，異議人手機響起，異議人說要接電話及上廁所，異議人接完電話後，
    即向路邊民宅借廁所使用：沒有再回來，我們同仁去找也找不到：」、「：當時
    甲○○開車從新屋交流道下來要左轉環西路，我們這一小隊就在環西路口他車左
    轉的地方執勤，把他的車攔下，甲○○開車很不穩，我們攔他車時，他的車很不
    穩，搖下車窗時，有很濃的酒氣，而且車子一頓一頓的，好像要熄火的樣子，我
    們怕他的車會去撞到別的車子，所以叫他把車開到巷口車比較少的地方停。（有
    無對甲○○進行酒測？）有，他作酒測時，斷斷續續的，沒有一口氣吹完，進行
    了三次都沒有成功，後來他要求聽電話，進而要上廁所，而他到錦璨汽車材料行
    借用廁所之後，人就逃走：」等語甚詳，並有交通部公路局新竹區監理所桃園監
    理站桃警局交字第Ｄ九Ａ二七九六六九號舉發違反道路管理事件通知單影本在卷
    足稽，又異議人甲○○於九十一年一月十七日本院調查時坦稱「：（當天是否有
    喝酒）有：七、八點時喝易開罐啤酒二、三瓶，確實數量不知道：」等語，而證
    人劉連福於九十一年六月三日本院調查時亦證稱「：當時甲○○開車從新屋交流
    道下來要左轉環西路，我們這一小隊就在環西路口他車左轉的地方執勤，把他的
    車攔下，甲○○開車很不穩，我們攔他車時，他的車很不穩，搖下車窗時，有很
    濃的酒氣，而且車子一頓一頓的：（當時將甲○○攔人時，他的神智狀況如何？
    ）他請話還滿正常的，走路不穩，有一點搖搖晃晃：」等語，是知異議人確實有
    飲酒後駕車之行為，而執勤員警因攔停異議人後異議人有飲用酒後駕車之跡象而
    對異議人施以酒精濃度測試之情形，又異議人於異議狀中雖稱未棄車逃逸不配合
    酒測，是員警太忙隨意填掣舉發違反道路交通管理事件通知單云云，惟於九十年
    八月十日對桃園監理站提出之申訴書申訴理由中係「：七月二十六日本人搭友人
    開的車至中壢環南路口被臨檢，此時友人下車與警員交談叫我把車開至一旁而開
    車至另一頭遭另一頭員警臨檢：我只覺得車不是我開的，然而與警察理論而開走
    ：」等，於九十一年一月十七日本院調查時亦稱其當天係乘坐計程車離開，所駕
    駛之Ｖ六－七五五六號自用小貨車留在現場，衡諸常情異議人若配合施以酒精濃
    度測試，經測試結果未超過標準值，攔檢員警當會讓異議人駕車離開，超過標準
    值則會當場填單舉發交由異議人簽收，而非異議人所指任由異議人離去後再填單
    舉發異議人拒絕酒精測試棄車離去，而警員劉連福係執行交通勤務之公務員，其
    於用路人違規之有無，為其業務內之事項，其觀察程度自較一般人更為專注，應
    無誤判之可能；且其與異議人素不相識，自無誣指異議人違規之必要，再者，交
    通警員掣單舉發違反道路交通管理處罰條例所列之違規事實，本質上為行政處分
    ，係公務員基於職務上權力，依法就特定之具體事件所為具公法上效果之單方行
    政行為，基於公務員為公法上行為具有公信力之原則，該行政處分當可被推定為
    真正，其據以依法處分之事實認定亦為正確無誤，此與民事訴訟法第三百五十五
    條第一項規定：「文書依其程式及意旨得認作公文書者，推定其為真正」之情形
    相同，本此公信原則，乃立法者賦予行政機關制定違反道路交通事件統一裁罰標
    準及處理細則，使執勤警員得當機處分（如該細則第二十三條）以達其維護交通
    秩序、安全之行政目的，反之，若謂公務員一切行政行為均需預留證據以證其實
    ，則國家行政勢必窒礙難行，據此，刑事訴訟法就犯罪證據有關之規定中，與屬
    行政秩序罰之交通違規裁罰本質不合之部分，自不在準用之列，從而本院經查無
    何證據足資證明其有捏造事實違法取締之情事，則執勤警員本其維護交通秩序、
    安全職責所為之舉發，自應受到合法、正確之推定，異議人否認其有拒絕酒精濃
    度測試棄車逃逸之行為，復未提出任何事證供本院審認，則異議人所持前揭辯詞
    無據，顯係卸責之詞，惟查異議人於前述時、地經警攔檢時有停車接受稽查，是
    於施以酒精測試時，連續三次測試均因吐氣不足無法測知酒精濃度，而於實施第
    四次時則藉詞上廁所而棄車逃離現場，且劉連福警員於所填掣之桃警局交字第Ｄ
    九Ａ二七九六六九號舉發違反道路管理事件通知單違規事實欄內係記載「顯有
    喝酒拒絕測試酒精測試器棄車離去。不服取締經交警攔停不配合酒測逃逸。」
    ，顯無道路交通管理處罰條例第六十條第一項之「汽車駕駛人，駕駛汽車有違反
    本條例之行為：拒絕停車接受稽查而逃逸者」之行為，從而原處分機關依據舉發
    單位移送之桃警局交字第Ｄ九Ａ二七九六六九號舉發違反道路管理事件通知單以
    「一、拒絕接受酒精濃度測試之檢定。二、違反處罰條例之行為，拒絕停車接受
    稽查而逃逸。」而處罰異議人甲○○「罰鍰新台幣陸萬參仟元整，吊銷駕駛執照
    ，並依第六十三條第一項規定記違規點數一點」即有不當，自應將原處分撤銷，
    由本院裁定如主文第二項所示，至異議人就顯有喝酒拒絕接受酒精測試器測試棄
    車離去部分之異議，為無理由，應予駁回。
據上論斷，應依道路交通管理處罰條例第八十七條第二項、道路交通案件處理辦法第
十九條、第二十條前段，裁定如主文。
中      華      民      國    九十一    年      九      月     三十     日
                                臺灣桃園地方法院交通法庭
                                      法  官  林  婷  立
右正本證明與原本無異。
如不服本裁定，應於裁定送達後五日內向本院提出抗告狀。
                                      書記官  陳  淑  芬
中        華        民        國   九十一   年   十    月     十六    日
